【裁判字號】    99,上訴,886
【裁判日期】    991202
【裁判案由】    偽證
【裁判全文】
臺灣高等法院臺南分院刑事判決         99年度上訴字第886號
上  訴  人  臺灣雲林地方法院檢察署檢察官
被      告  楊裕憲
上列上訴人因被告偽證案件，不服臺灣雲林地方法院九十九年度
訴字第三九九號中華民國九十九年八月十八日第一審判決（起訴
案號：臺灣雲林地方法院檢察署九十九年度偵字第一九五八號）
，提起上訴，本院判決如下：
    主  文
上訴駁回。
    事  實
一、楊裕憲明知證人不得於執行審判職務之公署審判時，對於案
    情有重要關係之事項，供前或供後具結，而為虛偽之陳述，
    及明知其於民國97年4月15日有向王文立購買海洛因之事實
    ，且於97年7月3日偵查中具結證稱：「我向王文立購買八分
    之一錢海洛因，原來他要向我拿新臺幣（下同）3500元，我
    還價說3000元，後來我開車去找到王文立，他叫一個朋友過
    來，拿八分之一錢海洛因給我。」、「我有欠他（王文立）
    人情，我在勒戒時，他也在勒戒，他先出來後，有寄二次東
    西給我，但是譯文很清楚，我也對他很抱歉」等語。竟仍基
    於偽證之故意，在臺灣雲林地方法院98年7月30日審理97年
    度訴字第761號毒品案件中，以證人身分供前具結後，於案
    情有重要關係之事項虛偽證稱:其之前購買的海洛因品質不
    好，因王文立也在施用毒品，故請王文立詢問認識的藥頭有
    無海洛因，王文立回稱要價3000元，但其當時缺錢，未予購
    買，待湊得3000元，始打電話給王文立，若王文立有販賣海
    洛因，其大可直接向王文立購買，無庸透過如此麻煩的詢價
    程序，所以海洛因不是向王文立購買的云云，足以影響法院
    判斷王文立是否有販賣第一級毒品事實之判決結果。
二、案經臺灣高等法院臺南分院檢察署函送臺灣雲林地方法院檢
    察署檢察官偵查起訴。
    理  由
壹、程序方面（證據能力部分）
    按被告以外之人於審判外陳述，雖不符刑事訴訟法第159條
    之1至之4之規定，而經當事人於審判程序同意作為證據，法
    院審酌該言詞陳述或書面陳述作成時情況，認為適當者，亦
    得為證據；當事人、代理人或辯護人於法院調查證據時，知
    有同法第159條第1項不得為證據之情形，而未於言詞辯論終
    結前聲明異議者，視為有前項之同意，同法第159條之5定有
    明文。本件被告對於檢察官所舉所有書面證據及原審提示證
    據之證據能力，已於原審及本院表明均同意列為證據（原審
    卷第22頁、本院卷第27頁），本院審酌該等供述證據之取得
    過程並無瑕疵，與本件待證事實間復具有相當之關聯性，自
    得採為證據。
貳、實體方面
一、訊據被告矢口否認有上開偽證犯行，辯稱：伊僅係表達不清
    楚，伊並無偽證犯行，伊只是請王文立問毒品，並非向王文
    立購買，伊在偵查中向檢察官供述說向王文立購買毒品，係
    因為害怕遭檢察官收押，所以才作此陳述云云。經查：
  (一)被告於97年4月15日13時46分許，以0000000000號行動電話
    撥打王文立持用之0000000000門號行動電話，向王文立詢問
    有無海洛因，嗣於同日15時42分許，王文立與真實姓名年籍
    不詳之成年男子一同前往雲林縣土庫鎮某處，由該不詳姓名
    之成年男子交付8分之1錢海洛因1包予被告，並向被告收取
    3000元之事實，為王文立於原審法院審理王文立販賣第一級
    毒品海洛因予被告楊裕憲案即臺灣雲林地方法院97年度訴字
    第761號案中所自承（見99年度偵字第1958號偵查卷第18頁
    至第22頁）。參酌被告於原審法院97年度訴字第761號案中
    ，在檢察官偵查時具結證稱：我打電話給王文立要拿海洛因
    ，原來王文立說要3500元，我還價說3000元，後來我開車去
    找王文立，他叫一個朋友過來，拿8分之1錢海洛因給我等語
   （詳99年度偵字第1958號偵查卷第3頁背面），並有王文立所
    使用之0000000000號門號行動電話與被告持用之0000000000
    號門號行動電話之通訊監察譯文暨通訊監察書附卷可查（見
    99年度偵字第1958號偵查卷第77頁至第78頁背面）。核對被
    告於檢察官面前與其在原審之證詞，均提及當時係王文立與
    另一名友人送交海洛因過來之情節，亦與王文立前揭之供述
    相符。而被告於該案為前揭證述時，王文立並不在場，已可
    排除2人勾串之可能性，且被告於98年7月30日在原審審理作
    證時距本件97年4月15日交易毒品時，已事隔1年餘，在該案
    於原審作證時仍為相同之證述，若非親身經歷之事實，顯難
    記憶如此一致，據此足認被告當日係撥打電話向王文立索取
    海洛因，並由王文立帶同該不詳姓名之成年男子前往雲林縣
    土庫鎮將海洛因交付與被告，被告直接將現金3000元交付該
    不詳姓名之成年男子等情為真。
  (二)檢察官提出王文立持用之0000000000號行動電話於97年4月15
    日與被告當時持用之0000000000號門號行動電話之通訊監察
    譯文（見99年度偵字第1958號偵查卷第77頁至第78頁背面）
    ，被告並不否認該內容為其2人之對話（該2人當日通聯內容
    如附表所示）。
  (三)針對如附表通訊監察譯文內容，被告於原審上開案件證述第1
    通電話係其要向王文立拿海洛因，「查人工」是海洛因的代
    號，「1次叫8個」是問8分之1錢的海洛因要多少錢，「35」
    指3500元，「幾比」指還有無稀釋空間，「夠力」指真的或
    假的，「摸魚」就是有無騙我。其對王文立說那天不是說30
    00元，王文立回答3000元就3000元，再問王文立二者有無不
    同，王文立說都一樣。其之前曾經打電話給王文立請求幫忙
    處理毒品，後來王文立回答說需要3000元，其當時沒有錢，
    待其籌得3000元後，於該日打電話給王文立，王文立卻改稱
    為3500元。王文立於原審法院審理上開毒品案件中亦坦承當
    日確有同意價金從3500元變為3000元，惟辯稱：楊裕憲講完
    後，我才又用另1支電話打給我朋友，我朋友就說3000元（
    詳99年度偵字第1958號偵查卷第18頁背面至第19頁）。細譯
    上開第1通電話之通聯內容，被告初始撥打電話乃詢問王文立
    ：「查人工有無？」、「1次叫8個，要多少」，王文立即刻
    答稱「35」，並無要再詢問友人無有海洛因之意思，係直接
    報價，顯然王文立已掌握毒品之來源，並且清楚知悉海洛因
    之價格。其次，被告質疑海洛因之品質「有夠力嗎？」王文
    立保證「很夠力」，益徵王文確實居於出賣者之地位。被告
    進而殺價，表示之前不是說「3000元嗎？」，王文立不假思
    索，接著回答「3000就3000，你說怎樣就怎樣。」並再次保
    證「3000 和3500的一樣夠力。」更足以證明王文立本身即
    能決定買賣價金，完全不需徵詢其他人之意見，就毒品海洛
    因買賣重要之點，業與被告達成意思表示合致，王文立已然
    參與海洛因買賣之構成要件行為無疑。王文立雖執前詞置辯
    ，然依上開通訊監察譯文所呈現之過程，其間之對話流暢，
    並無停頓，王文立辯稱其當時僅居間溝通，又以另支電話打
    給朋友云云，明顯與客觀事實不符，無足採信。
  (四)經原審法院於上開毒品案件提示上開第2通電話，被告於原審
    法院上開毒品案件審理時解釋該內容證稱：王文立問我海洛
    因拿回去用，還可以嗎？我覺得差不多，只能加百分之0.34
    、0.35的糖稀釋而已，王文立則表示他朋友可以再稀釋1倍或
    1.5倍，我則堅持0.34倍左右而已，王文立則說我沒有辦法再
    拿到比這個更好的海洛因了（見99年度偵字第1958號偵查卷
    第11頁正、反面）。由上可知，王文立當日稍後主動打電話
    給被告詢問海洛因品質，並一再誇讚該等海洛因可以稀釋之
    空間極高，在在顯示王文立相當在意被告施用海洛因後之情
    形，無所不用其極地維護其友人提供之海洛因品質，絲毫未
    站在被告之立場為被告設想，甚且當王文立多次表示有1至1
    .5倍稀釋空間後，被告仍堅持只能稀釋百分之0.34時，王文
    立尚揶揄被告「吃那麼好」、「太好了」，並舉其諸多友人
    施用後之效果皆不錯為例企圖說服被告（如「我朋友用下去
    就暈了」、「我朋友3個用下去就暈了」），核與吾人所認
    知倘王文立係為被告介紹購買毒品，當與被告具同理心，軟
    化其態度而為被告向其友人討回公道，俾維護被告權益之一
    般生活經驗有違，益見王文立確非為被告介紹購買海洛因，
    反而可證其是與提供海洛因之不詳姓名成年男子同在賣方地
    位，而具有販賣第一級毒品海洛因之犯意甚明。
  (五)被告於檢察官偵查中證稱：「我向王文立購買8分之1錢海洛
    因，原來他要向我拿3千5百元，我還價說3千元，後來我開車
    去找到王文立，他叫1個朋友過來，拿8分之1錢海洛因給我。
    」「我有欠他（王文立）人情，我在勒戒時，他也在勒戒，
    他先出來後，有寄2次東西給我，但是譯文很清楚，我也對他
    很抱歉。」（詳99年度偵字第1958號偵查卷第5頁背面）查被
    告確曾於95年11月7日觀察勒戒入臺灣雲林看守所附設勒戒所
    ，96年3月3日送強制戒治一年，96年5月28日因移送他所執行
    出監，96年11月26日因停止其處分之出監，有臺灣高等法院
    被告前案紀錄表可稽（本院卷第20頁正、反面），足認被告
    確有勒戒及戒治之事實，且被告供稱：「想到時才會打一通
    電話問個好而已」（偵字第1958號卷第14頁背面），足認其
    與王文立認識，則其陳稱王文立先出監後，寄2次東西給伊
    ，應非子虛。是被告於檢察官偵查中已知王文立對其有恩（
    贈物2次之恩），但既為事實，只能實說，堅決指認王文立
    販賣海洛因，顯可排除被告為圖減刑而構陷王文立犯罪之動
    機，加深其證詞之可信度。而王文立與被告既無特別交情，
    卻甘冒可能遭警查獲而判重刑之風險，僅為被告介紹購買海
    洛因，甚至本人親自出現在交易現場而自陷危險境地，實在
    難以想像。
  (六)被告嗣於原審法院審理上開毒品案件時改證稱其之前購買的
    海洛因品質不好，因王文立也在施用毒品，故曾請王文立詢
    問認識的藥頭有無海洛因，王文立回稱要價3千元，但其當時
    缺錢，未予購買，待湊得3千元，始打電話給王文立，若王文
    立有販賣海洛因，其大可直接向王文立購買，無庸透過如此
    麻煩的詢價程序，所以海洛因不是向王文立購買的（見99年
    度偵字第1958號偵查卷第12頁反面）。然王文立得以販賣海
    洛因，除非其自己製造海洛因，否則一定有其毒品來源，海
    洛因不可能憑空出現，王文立若非大盤毒梟，否則毒品一定
    有其來源，而海洛因之行情除隨取得之難易異其價格外，尚
    因不同批次之進貨存有品質不同之價差，此乃週知事實，故
    王文立必需事前向其上游詢問有無海洛因存貨及當時之行情
    價格，乃理所當然。據此，王文立既握有最終價格之決定權
    ，業如前述，自不得僅以其必需事先詢價而逕認王文立之所
    為並無販賣海洛因。被告於原審法院98年7月30日審理97年度
    訴字第761號毒品案件中，以證人身分陳稱：其之前購買的海
    洛因品質不好，因王文立也在施用毒品，故請王文立詢問認
    識的藥頭有無海洛因，王文立回稱要價3000元，但其當時缺
    錢，未予購買，待湊得3000元，始打電話給王文立，若王文
    立有販賣海洛因，其大可直接向王文立購買，無庸透過如此
    麻煩的詢價程序，所以海洛因不是向王文立購買的云云，顯
    然係虛偽不實之陳述。
  (七)除上所述外，尚有被告另案於98年7月30日在原審審理97年
    度訴字第761號案件之審判筆錄及結文（詳99年度偵字第19
    58號偵查卷第7頁至第22頁，結文在第22頁反面）等附卷可
    憑，被告上揭為證犯行，事證明確，堪以認定，應依法論科
    。
二、按偽證罪之構成，以於執行審判職務之公署或於檢察官偵查
    時對於案情有重要關係之事項，供前或供後具結，而為虛偽
    之陳述為要件，所謂虛偽之陳述，係指與案件之真正事實相
    悖，而足以陷偵查或審判於錯誤之危險者而言。又刑法上之
    偽證罪，為形式犯，不以結果之發生為要件，一有偽證行為
    ，無論當事人是否因而受有利或不利之判決，均不影響其犯
    罪之成立。而該罪所謂於案情有重要關係之事項，則指該事
    項之有無，足以影響於裁判之結果者而言。又證人之具結，
    乃以文書保證其所陳述之事實為真實，告以具結義務命其具
    結，端在使其明瞭具結意義，知所警愓，強制其據實陳述，
    不致為虛偽證言，俾能發現真實，故經具結後如就案情有重
    要關係之事項而為虛偽之陳述時，應受刑法上偽證罪之處罰
    ，最高法院著有69年台上字第2427號、71年台上字第8127號
    判例要旨可資參照。是核被告楊裕憲於原審法院審理時，對
    於案情有重要關係之事項，供前具結，而為虛偽陳述，係犯
    刑法第168條之偽證罪，應予依法論科。
三、原審詳查後，認被告犯行明確，援引刑法第168條規定，並
    審酌被告未有構成累犯之前科，此有臺灣高等法院被告前案
    紀錄表1份附卷可憑，又因王文立對被告有贈物之恩，故為
    其作偽證以脫其罪，另有幼女需其扶養，惟其於法院傳喚其
    到庭為王文立上開販賣毒品案件作證時，經供前具結，仍就
    關於案情之重要事項為虛偽陳述，致有影響法院審理該案件
    時對事實判斷正確與否之可能，且犯後否認犯罪，態度不佳
    等犯罪之動機、手段及造成之損害等一切情狀，並衡酌上情
    ，認檢察官就被告犯行求處有期徒刑八月，尚屬過重，爰量
    處有期徒刑四月。經核原審認事用法並無違誤，量刑尚稱適
    當，應予維持。檢察官上訴意旨，指稱原審未調查他案被告
    王文立是否對被告確有贈物之恩，即認定有上開事實，且原
    審所量處之刑度，衡其量刑實有過輕之處云云，核無理由，
    上訴應予駁回。
四、按被告經合法傳喚，無正當理由不到庭者，得不待其陳述，
    逕為判決，刑事訴訟法第371條定有明文。查本院定九十九
    年十一月十八日為審理期日一節，業已於九十九年十月二十
    二日合法通知被告，有送達回證可稽（見本院卷第32頁），
    被告竟突然於審理期日前一日來電表示：其從事豬肉販賣，
    當日恰有祭祀活動，無法前來本院開庭云云，有本院公務電
    話查詢紀錄表可參（見本院卷第33頁）。惟被告前揭所陳，
    並非得不到庭之正當理由，爰依刑事訴訟法第371條之規定
    ，不待其陳述，逕行判決。
據上論結，應依刑事訴訟法第368條、第371條，判決如主文。
本案經檢察官許美女到庭執行職務。
中    華    民    國    99    年    12    月     2     日
                  刑事第六庭    審判長法  官  董武全
                                      法  官  林英志
                                      法  官  孫玉文
以上正本證明與原本無異。
如不服本判決應於收受送達後10日內向本院提出上訴書狀，其未
敘述上訴理由者，並得於提起上訴後10日內向本院補提理由書（
均須按他造當事人之人數附繕本）「切勿逕送上級法院」。
                                      書記官  王薇潔
中    華    民    國    99    年    12    月     2     日
附錄本案論罪科刑條文全文：
刑法第一百六十八條：
於執行審判職務之公署審判時或於檢察官偵查時，證人、鑑定人
、通譯於案情有重要關係之事項，供前或供後具結，而為虛偽陳
述者，處七年以下有期徒刑。
附表：
一、97年4月15日13時46分59秒通聯錄音（以下簡稱第1通電話
     ）
    Ａ（王文立）：喂。
    Ｂ（楊裕憲）：「查人工」有嗎？
    Ａ（王文立）：嗯，怎麼樣？
    Ｂ（楊裕憲）：1次叫8個，要多少？
    Ａ（王文立）：35。
    Ｂ（楊裕憲）：要35喔，那「幾比」，有「夠力」嗎？
    Ａ（王文立）：很「夠力」。
    Ｂ（楊裕憲）：很「夠力」喔。
    Ａ（王文立）：嗯。
    Ｂ（楊裕憲）：算不會「摸魚」喔。
    Ａ（王文立）：什麼？
    Ｂ（楊裕憲）：你那天不是說3000？
    Ａ（王文立）：3000喔。
    Ｂ（楊裕憲）：嗯。
    Ａ（王文立）：3000就3000，你說怎麼樣就怎麼樣。
    Ｂ（楊裕憲）：3000和3500的不知道有沒有同「夠力」。
    Ａ（王文立）：一樣。
    Ｂ（楊裕憲）：真的嗎？
    Ａ（王文立）：嗯。
    Ｂ（楊裕憲）：真的。
    Ａ（王文立）：都是一樣的。
    Ｂ（楊裕憲）：要提早睡。
    Ａ（王文立）：10分鐘。
    Ｂ（楊裕憲）：好啦，我等一下，等一下那個。
    Ａ（王文立）：好，要，快一點，不然等一下我要忙了。
    Ｂ（楊裕憲）：OK。
    Ａ（王文立）：好。
二、97年4月15日18時24分8秒通聯錄音（以下簡稱第2通電話）
    Ａ（王文立）：回去可以嗎？
    Ｂ（楊裕憲）：什麼？
    Ａ（王文立）：「東西」。
    Ｂ（楊裕憲）：你說那個「某女」。
    Ａ（王文立）：嗯。
    Ｂ（楊裕憲）：那，差不多多少。
    Ａ（王文立）：阿。
    Ｂ（楊裕憲）：差不多034、045而已。
    Ａ（王文立）：「爛鳥」。
    Ｂ（楊裕憲）：嗯阿。
    Ａ（王文立）：你大頭啦。
    Ｂ（楊裕憲）：034、045。
    Ａ（王文立）：你娘，我朋友這1比1，1比1點5在出，你「
                  爛鳥」有辦法這樣？
    Ｂ（楊裕憲）：沒有辦法啦，你15有沒有，下去。
    Ａ（王文立）：嗯。
    Ｂ（楊裕憲）：太那個了。
    Ａ（王文立）：拜託咧，那你們都吃很好。
    Ｂ（楊裕憲）：那是自己吃，自己吃。
    Ａ（王文立）：對阿，我朋友也是自己吃的阿。
    Ｂ（楊裕憲）：沒有啦，我這是自己那個。
    Ａ（王文立）：不可能啦。
    Ｂ（楊裕憲）：我這034下去。
    Ａ（王文立）：不可能啦。
    Ｂ（楊裕憲）：真的。
    Ａ（王文立）：「東西」不只到那。
    Ｂ（楊裕憲）：對，我是要「帶路的」，你聽不懂。
    Ａ（王文立）：那「東西」下去，不只那些啦
    Ｂ（楊裕憲）：我要「帶路」的而已。
    Ａ（王文立）：我知道，我朋友都是1比1點5在出。
    Ｂ（楊裕憲）：沒有啦，034而已。
    Ａ（王文立）：你吃那麼，我沒有辦法。
    Ｂ（楊裕憲）：嗯，阿。
    Ａ（王文立）：你吃那麼好，我沒有辦法。
    Ｂ（楊裕憲）：你用那麼多「糖」，那會有效。
    Ａ（王文立）：我那有用很多糖下去。
    Ｂ（楊裕憲）：我說自己要吃的。
    Ａ（王文立）：我跟你說，我拿去給我朋友，我朋友打下去
                  ，說1點5起。
    Ｂ（楊裕憲）：對啦，我自己要吃的，用那麼，要做什麼。
    Ａ（王文立）：你用2線。
    Ｂ（楊裕憲）：我洗3而已，弄3，034。
    Ａ（王文立）：太好了。
    Ｂ（楊裕憲）：阿。
    Ａ（王文立）：太好了。
    Ｂ（楊裕憲）：太好了喔。
    Ａ（王文立）：嗯啦。
    Ｂ（楊裕憲）：不會啦。
    Ａ（王文立）：你跟他揉一揉會更好。
    Ｂ（楊裕憲）：這樣太好了喔。
    Ａ（王文立）：太好了，拜託咧，你們有吃這麼好喔。
    Ｂ（楊裕憲）：哈哈哈。
    Ａ（王文立）：不會暈倒喔。
    Ｂ（楊裕憲）：自己要吃好一點。
    Ａ（王文立）：我朋友用下去就暈了。
    Ｂ（楊裕憲）：你朋友吃那麼好。
    Ａ（王文立）：我朋友3個用下去就暈了。
    Ｂ（楊裕憲）：喔。
    Ａ（王文立）：你今天拿回去那個阿。
    Ｂ（楊裕憲）：嗯，不錯阿。
    Ａ（王文立）：3個用下去，一下子就暈了。
    Ｂ（楊裕憲）：不錯啦，我。
    Ａ（王文立）：你要去那裡拿像這個的，不可能。
    Ｂ（楊裕憲）：我「細的」說可以啦。
    Ａ（王文立）：可以，不可以的話，我就完蛋了。
    Ｂ（楊裕憲）：可以啦。
    Ａ（王文立）：可以就好了啦。

司法院資訊處製作；財團法人民間司法改革基金會備份。
